臺灣屏東地方法院行政訴訟判決
110年度交字第93號
原      告  陳俊雄  
被      告  交通部公路總局高雄區監理所

代  表  人  李瑞銘  
上列當事人間交通裁決事件，原告不服被告於民國110年6月9日
所為裁字第82-VP0000000號裁決，提起行政訴訟，本院判決如下
：
    主  文
原告之訴駁回。
訴訟費用新臺幣參佰元由原告負擔。
    事實及理由
一、程序事項：本件因屬不服被告所為道路交通管理處罰條例第
    8 條之裁決而提起撤銷訴訟，依行政訴訟法第237 條之1 之
    規定，應適用交通裁決事件訴訟程序，再依兩造所述各節及
    卷內資料足認事證已臻明確，本院認無經言詞辯論之必要，
    爰依同法第237 條之7 之規定，不經言詞辯論，逕為判決，
    合先敘明。
二、事實概要：原告駕駛車牌號碼00-0000號自用小客車（下稱
    系爭車輛）於110年2月13日22時19分許，於屏東縣○○鄉○○路
    000巷0號門前（下稱舉發地點），因有「不依順行方向停車
    」之違規情事，為民眾檢舉，經警製單舉發屏警交字第VP00
    00000號違規單（下稱系爭舉發通知單），被告認原告違反
    道路交通管理處罰條例（下稱處罰條例）第56條第1項第6款
    之規定，於110年6月9日製開裁字第82-VP0000000號違反道
    路交通管理事件裁決書（下稱原處分），原告不服處罰，遂
    提起本件行政訴訟。
三、本件原告主張：
　㈠、本件舉發地點經比對照片及影片即可得知係檢舉人故意偽
      造停車照片的地點，且依處罰條例第3條規定，「道路：
      指公路、街道、巷衖、廣場、騎樓、走廊或其他公眾通行
      之地方」，舉發地點巷道並非處罰條例所稱之道路，是私
      道死巷，該巷道多次發生他人停車阻礙巷內鄰居通行，惟
      從未見有員警依處罰條例舉發違規，顯然員警亦認為舉發
      地點並非公眾道路。又舉發地點為單一入口巷道，只供特
      定住戶通行，只要靠邊停車並不妨礙他人通行，且因日常
      生活需要，所有車輛均無法避免的靠左行駛，否則將阻礙
      他人通行，況舉發地點巷道入口為0000000私人土地，必
      須越過私人土地始得進入，不管是田厝段162地號土地，
      舉發地點土地，還是0000000號土地，均為建築用地，登
      記於個人名下，非為公共道路用地，且非可供眾人通行之
      道路。
　㈡、另查，檢舉動態違規車輛之行為，除應攝取清楚之車牌號
      、顏色外，對於違規事實之構成，宜需檢附攝取連續採證
      照片或錄影資料為憑，俾免爭議。拍攝角度應將違規車輛
      牌號即違規事實，一併含括擷取入鏡，俾足以證明其違規
      行為。如係使用數位式照相機所拍攝之採證照片，應檢具
      原始檔案，以確保拍攝日期、時間正確無訛，並敘明違規
      之日、時、地址等資料後，可拍門牌號碼據以提出檢舉，
      卻故意不拍攝前後環境及門牌一併擷取入鏡，以致受理機
      關無須審核，必須依照惡意檢舉人所偽造之錯誤資料登載
      。綜上所述，本件檢舉違規照片都符合上述不予舉發要件
      ，應撤銷原處分。
　㈢、並聲明：原處分撤銷。
四、被告則以：
　㈠、查原告於110年4月11日提出申訴單，經舉發單位查覆，本
      案係民眾檢舉案件，經檢視採證影片，旨揭車輛確有不依
      順行方向停車情事，依法舉發並無違誤。另檢舉人於「民
      眾檢舉交通違規平台」線上檢舉違規停車，經查證旨揭車
      輛違停位置，介於屏東縣○○鄉○○路000巷0○0號前，因舉發
      系統僅能填一地址，故舉發地點登打屏東縣○○鄉○○路000
      巷0號，違規地點並無錯誤。又依行政程序法第6條規定，
      平等原則，係要求一切國家行為必須做到等則等之，不等
      者依其不同處作差別待遇。平等原則並不禁止差別待遇，
      基於事理本質，相同事件故應為相同之處理，不得任意為
      差別之待遇；然在法治國家，遵守法規為每一國民之責任
      ，自亦不得以他人違規行為尚未被取締或要求對等行為等
      ，即執意為自己亦可以不遵守規定之適法理由，亦即人民
      不得主張「不法之平等」，惟路邊停車尚須依順行方向緊
      靠道路邊緣，其前後輪胎外側距離緣石或路面邊緣不得逾
      40公分，而原告車輛確實未依順向停車，舉發單位尚無法
      因原告是特定住戶而許原告有可以違規停車之理由，故本
      案無法依原告所訴，排除其違規事實，本件有採證照片，
      檢舉相關資料影本可稽，員警依法填單舉發，於法洵無違
      誤。
　㈡、再查，就原告提略以「…本件因違規地點，檢舉人偽造違規
      地點為九號門前…並妨害誤導偵查之進行…」等節，惟按交
      通違規行政爭訟之舉證責任原理，非如刑事案件中應超越
      任何合理懷疑始可為有罪判決之嚴格程度，而係應與民事
      訴訟之舉證責任原理相類似，亦即，基本上應就行政機關
      與人民所各自主張有利於己之事實，分配其應盡之舉證責
      任，而非逕予適用刑事訴訟法之「無罪推定」原則。此觀
      諸行政訴訟法第136條規定，行政訴訟程序準用民事訴訟
      法第277條舉證責任分配原則之立法意旨，即可明瞭。惟
      原告就行政機關已為相當證明之前開事項，若主張欠缺主
      觀歸責條件或為其他抗辯，亦須就其所辯提出反證。自難
      憑原告以「違規地點，檢舉人偽造地點為9號門前…」為由
      ，即率以推翻本件之證據。
　㈢、末查，所稱『道路』，係謂供公眾通行之地方，乃以是否專
      供大眾行走通行為斷，並未區分其產權係為私有或公有而
      有不同，而本件上訴人與舉發員警既均可騎乘機車自由進
      入該道路行駛，即表示此處已供一般公眾通行之用，是上
      訴人上開主張難採為對其有利之斟酌…」，故縱屬私人土
      地，一般人汽（機）車可自由進入即可認定為「公眾可通
      行」之定義。查原告停車路段屏東縣萬丹鄉惠崙路639巷
      之路段，劃設有道路邊線，且係緊鄰一般道路，無設置大
      門、柵欄、鐵門等且並無管制不相關之行人、車輛進入，
      故可知此屬公眾可通行之道路。
　㈣、綜上理由，原告駕駛系爭車輛被警舉發「不依順行方向停
      車」之違規情事，有屏警交字第VP0000000號違規單可稽
      ，並經舉發單位查復確認依法舉發無誤，爰依處罰條例第
      56條第1項第6款暨違反道路交通管理事件統一裁罰基準表
      第56條第1項第6款，裁處繳納罰鍰新台幣900元，應無不
      當等語，以資答辯。
　㈤、並聲明：原告之訴駁回。
五、本件如事實概要欄所述之事實，除依原告起訴狀及被告答辯
    狀可認兩造均不爭執外，復有原處分書暨送達證書、系爭舉
    發通知單暨送達證書、汽車車籍資料查詢表、駕駛人基本資
    料表、原告交通違規陳述單及查詢單、屏東縣政府警察局11
    0年4月15日屏警交字第11032623300號、110年9月30日 屏警
    交字第11036589400號函、採證光碟等在卷可稽（見本院卷
    第38至57頁），應認屬實。原告不服原處分，提起行政訴訟
    ，並以上述事項據為主張，故本件兩造之爭點應為：原處分
    是否適法？
六、本院之判斷：　　
  ㈠、本件應適用之法令及法理見解如下：
    ⒈裁罰的法律依據：
　　　汽車駕駛人不依順行方向，或不緊靠道路右側，或單行道
      不緊靠路邊停車，處600元以上1,200元以下罰鍰，在處罰
      條例第56條第1 項第6 款有明文的規定。
    ⒉法令解釋：
      ⑴、所謂「道路」，指公路、街道、巷衖、廣場、騎樓、
          走廊或其他供公眾通行之地方；
      ⑵、所謂「停車」，指車輛停放於道路兩側或停車場所，
          而不立即行駛。
      ⑶、上面這些解釋都明確規定於處罰條例第3 條第1 款及
          第11款。
    ⒊授權規定：
      ⑴、處罰條例第92條第1 項授權交通部會同內政部訂定之
          「道路交通安全規則」，將「汽車除行駛於單行道或
          指定行駛於左側車道外，在未劃分向線或分向限制線
          之道路，應靠右行駛。」，以及「汽車停車時應依車
          輛順行方向緊靠道路邊緣，其前後輪胎外側距離緣石
          或路面邊緣不得逾40公分」的規定，明確載明於道路
          交通安全規則第95條第1 項前段及第112 條第2 項。
      ⑵、上開這些法規命令之規定，均係在母法之授權範圍內
          ，且未牴觸母法，被告可以依規定適用。
    ⒋裁罰標準：
      ⑴、依照處罰條例第92條第4 項規定授權訂定之「違反道
          路交通管理事件統一裁罰基準及處理細則」第2 條第
          2 項所定之「違反道路交通管理事件統一裁罰基準表
          」，在訂定時參考「車輛大小」、「違規次數」、「
          違規程度」、「違規地點」、「所生影響」、「違反
          情節」等要素擇一或兼採而為分級處罰，其中對於小
          型車汽車駕駛人不依順行方向，或不緊靠道路右側 
          ，或單行道不緊靠路邊停車已經明確規定：
        ①、於期限內繳納罰鍰或到案聽候裁決者，裁罰900 元
        ②、逾越應到案期限30日內，繳納罰鍰或到案聽候裁決
            者，裁罰1,000 元；
        ③、逾越應到案期限30日以上60日以內，繳納罰鍰或到
            案聽候裁決者，裁罰1,100 元；
        ④、逾越應到案期限60日以上，繳納罰鍰或逕行裁決處
            罰者，裁罰1,200 元
        ⑤、交通勤務警察、依法令執行交通稽查任務人員或交
            通助理人員，應責令汽車駕駛人將車移置適當處所
            ；如汽車駕駛人不予移置或不在車內時，得由該交
            通勤務警察、依法令執行交通稽查任務人員或交通
            助理人員為之，或使用民間拖吊車拖離之，並收取
            移置費。
      ⑵、而違反道路交通管理事件統一裁罰基準表有防止處罰
          機關枉縱或偏頗的功能，可以使裁罰有統一性，讓全
          國因違反道路交通管理事件受處罰民眾間具有公平性
          ，不因裁決人員不同，而生偏頗，寓有避免各監理機
          關於相同事件恣意為不同裁罰之功能，且經司法院大
          法官釋字第511 號解釋認無違背法律保留原則，因此
          可以作為法院裁判時所適用。
  ㈡、原告以前開情詞為辯，以下分述之：
    ⒈原告辯稱：本件與鄰居間糾紛有關，照片係檢舉人特地偽
      造而藍云云。惟查：
　　　⑴、原告將系爭車輛停放在舉發地點 ，其車輛停放於道路
          左側，車輛為熄火狀態，車上無駕駛人，明顯非屬於
          可立即行駛之狀態，屬停車行為，有採證照片在卷可
          資，而本件係檢舉人向警察檢舉，若有不實，檢舉人
          甚可因此負擔刑事偽造文書罪嫌，且檢舉交通違規並
          無獎金可請領，衡情一般人當不致甘冒刑事責任，虛
          偽陳述違規日期僅求行檢舉之便；況本院無從得知檢
          舉人為何，本件是否為原告所稱之鄰里糾紛實為可知
          ，縱為鄰里糾紛，益難認檢舉人就有願背負刑事責任
          之意願。
　　　⑵、再按「當事人主張事實須負舉證責任，倘其所提出之
          證據不足為主張事實之證明，自不能認其主張之事實
          為真實。」，改制前行政法院36年判字第16號著有判
          例，此一判例與現行行政訴訟法第236 條、第136 條
          準用民事訴訟法第277 條（當事人主張有利於己之事
          實者，就其事實有舉證之責任。但法律別有規定，或
          依其情形顯失公平者，不在此限。）之意旨相符，仍
          得引用。依上開判決意旨，理應由原告就照片經偽造
          、變造提出舉證，然原告僅空言稱照片有假，並未提
          出任何可供調查之證據，故原告此部分所言尚不可採
          。
    ⒉原告又稱：何謂順向？現場亦有其他車輛與其同方向停車
      云云。然查：
　　　⑴、道路交通安全規則第95條第1 項前段既已規定：「汽
          車除行駛於單行道或指定行駛於左側車道外，在未劃
          分向線或分向限制線之道路，應靠右行駛。」，可見
          一般情形靠右即為順向。本件照片中明顯可見系爭車
          輛停放方式為駕駛座緊鄰道路邊緣，為靠左停放之非
          順向方向無訛，客觀上自當符合處罰條例第56條第1
          項第6款規定之構成要件。被告依法裁罰，非無憑據
          。
　　　⑵、再按平等原則要求行政機關對於事物本質上相同的事
          件作相同的處理，乃形成行政自我拘束原則，故憲法
          上的平等原則係指合法的平等，並「不」包含「違法
          」的平等。行政先例必須是合法的，乃行政自我拘束
          的前提要件，憲法之平等原則，並非賦予人民有要求
          行政機關重複錯誤的請求權（最高行政法院95年度判
          字第00317號判決），是原告並不得主張「不法之平
          等」，故不論是否仍有其他人也有未順向停車之情形
          ，都不能改變原告確實有未順向停車之結果，是被告
          之處分確無錯誤。
    ⒊原告復稱：舉發地點為私人土地，並非道路云云。惟查：
      按處罰條例第3條第1款所稱「道路」，指公路、街道、巷
      衖、廣場、騎樓、走廊或其他供公眾通行之地方，因此判
      斷是否為道路，應以是否可供社會大眾行走通行為斷，並
      未區分其產權係為私有或公有而有不同，。而本件舉發地
      點外並無設置柵欄等障礙物，屬一般人車均可通行之處，
      自屬於「道路」無誤，原告對道路之定義有所誤解，附此
      敘明。
七、綜上所述，原告於前揭時、地，確有「不依順行方向停車」
    之違規行為，被告因此依處罰條例第56條第1項第6款暨違反
    道路交通管理事件統一裁罰基準表第56條第1項第6款（小型
    車違規，期限內繳納或到案聽候裁決者），裁處原告罰鍰90
    0元，核無任何違法之處，原告猶執前詞請求撤銷原處分，
    為無理由，應予駁回。
八、本件判決基礎已臻明確，兩造其餘之攻擊防禦方法及訴訟資
    料經本院斟酌後，核與判決不生影響，無一一論述之必要，
    併予敘明。
九、本件第一審裁判費為300 元，應由原告負擔，爰確定第一審
    訴訟費用額如主文第2 項所示。
據上論結，本件原告之訴為無理由，依行政訴訟法第237 條之7
、第237 條之8 第1 項、第98條第1 項前段，判決如主文。
中　　華　　民　　國　　111 　年　　3 　　月　　31　　日
　　　　　　　　　行政訴訟庭  法　官　薛侑倫
以上為正本，係照原本作成。　　　　　　　　　
如不服本判決，應於判決送達後20日內，向本院提出上訴狀並表
明上訴理由（原判決所違背之法令及其具體內容或依訴訟資料可
認為原判決有違背法令之具體事實），其未載明上訴理由者，應
於提出上訴後20日內向本院補提理由書（上訴狀及上訴理由書均
須按他造人數附繕本，如未按期補提上訴理由書，則逕予駁回上
訴），並應繳納上訴裁判費新臺幣750元。
中　　華　　民　　國　　111 　年　　3 　　月　　31　　日
                              書記官  沈詩雅